臺灣高等法院臺南分院刑事判決　　　　100年度上訴字第918號
上　訴　人
即　被　告　蔡惠堂
　　　　　　蔡俊賢
上列上訴人因恐嚇取財等案件，不服臺灣臺南地方法院99年度訴
字第607號中華民國100年6月30日第一審判決（起訴案號：臺灣
臺南地方法院檢察署98年度偵字第17484號、99年度偵字第5997
號），提起上訴，本院判決如下：
    主  文
上訴駁回。
    事  實
一、蔡惠堂與蔡璿晨（涉犯本件圖利媒介性交及恐嚇取財罪業經
    判刑確定）為朋友關係，其2人於民國（下同）98年6月間某
    日結識已成年之楊斯渝（原警、偵卷內代號為0000-0000號
    ，下稱A女。A女係蔡惠堂、蔡璿晨等人所涉違反人口販運防
    制法案件之被害人，依該法規定不得揭露足以識別其身分之
    資訊，嗣法院並未認定蔡惠堂、蔡璿晨等人涉有違反人口販
    運防制法情事，該部分已確定，惟為引用相關內容及敘述方
    便，下仍以代號稱為Ａ女）後，因其2人與A女均缺款花用，
    蔡惠堂、蔡璿晨2人竟基於意圖使女子與他人為性交行為而
    媒介以營利之犯意聯絡，欲以介紹不特定男客與A女從事性
    交易之方式從中牟取利益，而於98年7月下旬某日下午，由
    蔡惠堂以不詳方式與姓名、年籍均不詳之成年男子取得聯繫
    ，約明由A女與該名男子從事性交行為之性交易服務，代價
    則為新臺幣（下同）2,500元後，蔡惠堂即指示蔡璿晨載送A
    女至址設臺南市○○區○○街349號之「太子大飯店」2樓某
    房間與該名男子從事性交行為，並由蔡璿晨先向該名男子收
    取2,500元之性交易對價，所得款項由蔡惠堂、蔡璿晨做為
    生活費用花用完畢，蔡惠堂、蔡璿晨遂共同以此方式媒介A
    女與他人從事性交行為以營利。嗣因A女與蔡惠堂、蔡璿晨2
    人因故不歡而散，乃於返家後由家人陪同報警，為警查悉上
    情。
二、蔡惠堂曾要求友人陳啟棟之配偶楊淑君出面再以蔡惠堂所有
    、經過戶至楊淑君名下之車號EYJ-200號機車質借款項供其
    花用。而於98年7月29日某時，與蔡璿晨之堂兄蔡俊賢、楊
    淑君等人一同至址設臺南縣永康市（現已改制為臺南市永康
    區○○○路529號之「隆誠當鋪」辦理借款事宜，惟因「隆
    誠當鋪」承辦人員以楊淑君係人頭而拒絕借貸，蔡俊賢並因
    故遭不詳人士毆打。蔡惠堂、蔡璿晨及蔡俊賢遂均心生怨憤
    ，明知陳啟棟及楊淑君並未積欠其等款項，亦與蔡俊賢遭毆
    打之事無涉，其等本無權利要求陳啟棟或楊淑君賠償或為其
    他給付，竟仍思要求陳啟棟或楊淑君給付款項供其等花用，
    且認如陳啟棟或楊淑君不依其等要求行事，將以恫嚇之方式
    要求陳啟棟或楊淑君同意給付款項。謀議既定，蔡惠堂、蔡
    璿晨與蔡俊賢即共同意圖為自己不法之所有，基於恐嚇取財
    之犯意聯絡，推由蔡璿晨、蔡俊賢依此等謀議內容，於同年
    7月30日近午時，至陳啟棟、楊淑君位於臺南市○○區○○
    路7段97巷18號之住處車庫內，要求陳啟棟應為上開借款不
    成及蔡俊賢遭毆打之事負責，嗣因陳啟棟未立即允諾支付款
    項與蔡惠堂、蔡璿晨及蔡俊賢等人，蔡璿晨即承前與蔡惠堂
    、蔡俊賢之恐嚇取財犯意聯絡，向陳啟棟恫稱：其包包內有
    傢伙等語，以此將加害陳啟棟及其家人之生命、身體之事恐
    嚇陳啟棟，而陳啟棟考量伊配偶楊淑君及子女當時均在上址
    住處內，唯恐蔡璿晨、蔡俊賢將對伊或伊家人不利，心生畏
    懼，乃簽發面額為20,000元之本票1張與蔡璿晨，蔡惠堂、
    蔡璿晨及蔡俊賢遂共同以此恐嚇之方式，使陳啟棟交付上開
    面額20,000元之本票。迨檢、警偵辦蔡惠堂、蔡璿晨涉嫌之
    上開妨害風化案件時，始循線查知上情。
三、案經臺南市政府警察局第二分局報告臺灣臺南地方法院檢察
    署檢察官偵查起訴。
    理  由
壹、程序部分：
    本件以下所引用具傳聞證據性質之供述及書面證據，業據被
    告2人於本院準備程序中明白表示同意有證據能力（見本院
    卷第58頁反面），本院審酌前開證據之作成或取得之狀況，
    均無非法或不當取證之情事，且亦無顯不可信之情況，復經
    本院於審判期日就上開證據依法進行調查、辯論，依刑事訴
    訟法第159條之5第1項規定，認均具有證據能力。
貳、實體部分：
一、被告蔡惠堂圖利媒介性交部分：
    訊據被告蔡惠堂矢口否認有何圖利媒介性交犯行，辯稱：其
    完全不知A女與他人從事性交易之事，係因本案受偵辦之過
    程中始聽聞此事云云。經查：
  (一)上開事實欄「一」所示之犯罪事實，業經證人蔡璿晨於警詢
    中先陳稱：【98年7月底其曾騎機車載A女前往上址「太子大
    飯店」從事性交易，因蔡惠堂失明（筆錄誤載為失聰），故
    蔡惠堂要其載A女前去性交易，該次性交易金額為2,500元，
    係由其直接向客人拿取，所得款項即交給蔡惠堂。】又稱：
    【其等只安排A女從事性交易1次，地點是在「太子大飯店」
    2樓，獲利2,500元，其不知該次性交易係如何安排，亦不認
    識該名男客，但該名男客在性交易前就已交付其2,500元。
    】復詳細陳稱：【其僅曾載送A女至「太子大飯店」賣淫1次
    ，當天係被告蔡惠堂打電話要其至A女租屋處載送A女去上址
    「太子大飯店」某號房間，其載送A女到達「太子大飯店」
    後，先上樓進入該房間收取2,500元，再下樓叫A女進入上開
    房間賣淫，空檔時間其將上開款項拿給蔡惠堂，相隔約30分
    鐘後其再依蔡惠堂要求前往「太子大飯店」載送A女返回租
    屋處。】等語甚詳（見警(一)卷第16頁反面至第17頁正面，警
    (二)卷第19頁反面至第21頁正面、第22頁反面至第23頁正面）
    ；並於偵查中再陳稱：【98年7月間其曾搭載A女至「太子大
    飯店」進行性交易，是蔡惠堂要其載送A女至「太子大飯店
    」從事性交易的，性交易金額是2,500元，其交給蔡惠堂。
    】（見偵(一)卷即臺灣臺南地方法院檢察署98年度偵字第1748
    4號卷第48至49頁）。又據證人A女於警詢中先證稱：【98年
    7月底被告蔡惠堂要伊至上址「太子大飯店」接客從事全套
    性交易，該日係由蔡璿晨騎機車載伊至「太子大飯店」接客
    ，性交易代價之款項由蔡璿晨收取等語；再證稱：伊曾在「
    太子大飯店」與不知名之客人從事性交易，伊沒拿到錢。】
    復證稱：【蔡惠堂說伊在「999卡拉OK」工作還錢太慢，故
    曾要伊至「太子大飯店」接客賺錢。】（見警(一)卷第73頁反
    面至第74頁正面，偵(三)卷即臺灣臺南地方法院檢察署98年度
    他字第3270號卷第34頁正反面，偵(四)卷即同署98年度他字第
    2535號卷第56頁）；及於原審審理中結證稱：【98年7月底
    某日蔡璿晨曾載伊至上址「太子大飯店」，蔡璿晨先進入該
    飯店，出來後就要伊進去，伊才知道是要到該處進行性交易
    ，伊與客人為性交行為後，蔡璿晨始再至「太子大飯店」接
    伊離去，伊沒有拿到性交易代價之款項，也不知是何人收取
    該等款項，事後蔡璿晨表示是蔡惠堂要求蔡璿晨載伊去「太
    子大飯店」的。】（見原審卷二第45至47頁）。衡諸A女雖
    曾另指述蔡惠堂涉嫌對伊強制性交（此部分業經檢察官另為
    不起訴處分確定），及蔡惠堂、蔡璿晨等人試圖限制伊行動
    自由等情事（詳後述），足見A女對被告蔡惠堂、蔡璿晨原
    非無嫌怨存在，本難期A女之指述全然客觀、公正，而不無
    渲染或誇大之可能；惟經比對蔡璿晨上開證述內容與A女之
    證述，蔡璿晨及A女對於蔡惠堂曾於98年7月下旬某日要求蔡
    璿晨載送證人A女至上址「太子大飯店」從事性交易、蔡璿
    晨載送證人A女到達「太子大飯店」後係由蔡璿晨先進入上
    址「太子大飯店」向不詳男客收取2,500元款項，該款項嗣
    後由蔡璿晨交付與蔡惠堂，A女係在蔡璿晨收取上開款項後
    始進入上址「太子大飯店」與不詳男客進行性交行為，A女
    與該不詳男客從事性交易後再由蔡璿晨接送回租屋處等事項
    之歷次陳述均大致相符，且互核尚屬一致，兩相對照，應足
    認A女上開證述內容可堪採信。又參以A女是否曾從事上開性
    交易行為，除與被告蔡惠堂是否涉有圖利媒介性交犯行乙事
    至為相關外，蔡璿晨身為知悉上情並實際載送A女前往上址
    「太子大飯店」從事性交易行為之人，更難辭其咎，亦可認
    蔡璿晨尚無故陷被告蔡惠堂於罪而虛偽證述，導致自己將同
    受刑事訴追之可能，其上開陳述尤值憑信，由此益徵蔡惠堂
    、蔡璿晨於98年7月下旬某日確曾有以蔡惠堂居間聯絡、蔡
    璿晨載送A女前往約定地點即「太子大飯店」從事性交易之
    分工方式，而為圖利媒介性交之犯行無疑。
  (二)至被告兼證人蔡璿晨於原審審理中雖翻異前詞，證稱：98年
    7月底其曾載送A女至上址「太子大飯店」，但不知A女是否
    前往該處從事性交易，其雖曾至「太子大飯店」某房間內向
    某男子收取2,500元款項，然此係其應A女之要求所為，其收
    取上開款項後，係置於A女租屋處之桌上未擅自使用，亦未
    將之交付與蔡惠堂。】（見原審卷二第141頁正面至第142頁
    正面、第145頁反面）。惟蔡璿晨於警詢、偵查中均已就其
    與蔡惠堂上開共同圖利媒介A女與他人性交之犯行詳細陳述
    ，該等陳述內容可堪採信，且與A女所述尚可互為參照印證
    ，業如前述，蔡璿晨於原審審理中為求脫免罪責而為迥異之
    陳述，即難遽信；參之蔡璿晨就其何以於原審審理中為反於
    上開警、偵訊中陳述內容之證述，則僅泛稱：其於警詢中所
    述係因員警挑撥離間，因其至警局當日，曾遭A女之表哥或
    堂哥在警局大門衝過來毆打，警局副局長曾問其要不要告該
    人傷害，其表示這僅是誤會而不要提告，之後警察要其到旁
    邊等候，並向其表示蔡惠堂欲陷害之，A女之表哥或堂哥又
    認為其和蔡惠堂是集團份子，叫其要小心一點，出去之後就
    死定了等語，其認為A女之表哥或堂哥和員警很熟，感到害
    怕，始於警詢中為該等陳述云云（見原審卷二第143頁正面
    、第144頁反面至第145頁正面）。然觀諸蔡璿晨於警詢中之
    陳述可知，其雖曾陳稱有受被告蔡惠堂指示載送A女至「太
    子大飯店」從事性交易，及將其所收取之性交易對價2,500
    元交付與蔡惠堂之事，但就其是否有與蔡惠堂等人以監控、
    強迫、限制行動自由等方式逼迫A女從事性交易或其他工作
    等情事，則始終均能為否定之表示，顯見蔡璿晨當時並非不
    能依憑己意自主陳述，尚無因害怕而勢須誣指蔡惠堂之情形
    ，其上開就原審審理中證述與警詢中所述不同，實難逕予採
    信。況蔡璿晨上開警詢中之陳述，除不利於被告蔡惠堂外，
    亦使其自身同涉有圖利媒介性交犯行，苟蔡璿晨確因受挑撥
    而欲為不實陳述，以免橫遭認定其為被告蔡惠堂之同夥，衡
    情應係單純指述被告蔡惠堂所涉之犯行，殊無一併敘明其如
    何參與該等犯行之理，益見蔡璿晨於警詢中所述，確係本於
    其親身經歷之事實無誤。再參酌蔡璿晨於偵查中亦曾向檢察
    官陳稱其於98年7月間曾應被告蔡惠堂要求而搭載A女至「太
    子大飯店」進行性交易，其收取性交易對價2,500元後交與
    被告蔡惠堂等語明確。而蔡璿晨於偵查中未遭恐嚇或威脅，
    可自由陳述乙情，亦經其於原審審理中陳述甚明（見原審卷
    第145頁正反面），更可徵蔡璿晨上開於原審審理中所為反
    於其警詢、偵查中所述內容之證述，應係為圖脫罪或為迴護
    被告蔡惠堂所為之卸責之詞，洵無足採。
  (三)另A女於警詢及原審審理中雖均曾證稱伊於上開時、地實無
    意願與該名不詳姓名、年籍男子從事性交易，係蔡璿晨載送
    伊前去，伊不敢拒絕云云（見警(一)卷第76頁正面至第77頁正
    面，原審卷二第45至47頁）；然A女於原審審理中復曾證稱
    ：蔡璿晨送伊到「太子大飯店」大門口，叫伊自己上去後就
    離開了，係伊自己搭電梯至房間與不詳男客進行性交行為等
    語綦詳（見原審卷二第46頁）。則依A女上開所述，若A女確
    不欲依蔡惠堂、蔡璿晨安排與他人為性交易，則在蔡璿晨載
    送伊至上址「太子大飯店」後，因蔡璿晨並未陪同伊至有不
    詳男客等候之飯店房間而係逕行離去，A女應可利用此一空
    檔自行離開，甚可立即向親友求援或報警尋求協助，當無可
    能仍順從蔡惠堂、蔡璿晨之安排主動至飯店房間內與他人從
    事性交行為。又本件依現有證據，亦尚無從認定蔡惠堂、蔡
    璿晨有何利用不當債務約束A女，或利用A女不能、不知或難
    以求助之處境，或以其他不法手段使A女從事性交易之行為
    ，是蔡惠堂、蔡璿晨應係在A女亦有意願藉由性交易之方式
    賺取款項之前提下，由被告蔡惠堂聯繫不詳男客安排性交易
    事宜，再由蔡璿晨負責載送A女前往「太子大飯店」從事性
    交易等情，應甚顯然。
  (四)又被告蔡惠堂於本院審理中聲請傳訊證人林新貝來院證稱：
    【Ａ女說她被被告蔡惠堂強姦，又要她去酒店上班賺錢，並
    且將她所有的錢都拿去，不給她錢。我看到Ａ女在哭，後來
    Ａ女與蔡政憲過來要我聯絡蔡惠堂去那裡。結果我打電話給
    蔡惠堂，蔡惠堂說這樣事情會鬧得很大，我說沒有關係叫他
    過來，當時現場約有4、5個人。在蔡惠堂還沒有過來之前，
    我有向Ａ女說到時候問她時，她不要說沒有這種事，Ａ女說
    不會這樣。約20分鐘後，蔡惠堂有和一名女子一起過來，我
    就問蔡惠堂是否有強姦Ａ女，蔡惠堂說如果強姦為何不報警
    ，而且我看不到，也可以去驗。當時Ａ女都沒有說話，我就
    質問Ａ女說你不是說蔡惠堂強姦你，並且拿你的錢。但當時
    Ａ女就都沒有講話，後來蔡惠堂要走的時候，Ａ女就對蔡惠
    堂說對不起，我就跟Ａ女說這樣如果我們先動手打蔡惠堂，
    你要如何賠償。這件事情我們只有在那裡談過一次。】等語
    。【（檢察官問：你為何要去那裡？）蔡政憲叫我過去聽聽
    看的。】【（檢察官問：地點在何處？）在一個魚塭旁邊。
    】【（檢察官問：為何到魚塭邊談事情？）因為Ａ女與蔡政
    憲一起過去。】【（檢察官問：蔡政憲與Ａ女什麼關係？）
    朋友，我和Ａ女不太熟。】等語。然按該蔡政憲與被告蔡惠
    堂之關係，據蔡政憲於警詢中證稱：【我認識蔡惠堂，我是
    於98年5月中旬左右認識，是朋友關係。】【我沒有參與重
    利及脅迫他人賣淫之事，我只有幫他帶人去錢莊借錢。】【
    因為我帶陳啟棟及楊淑君及另1名女子綽號(小雨)向地下錢
    莊借貸金錢，蔡惠堂會給我新台幣500元。】【我覺得她（
    Ａ女）說話不實，之前蔡惠堂就表明要教訓她一下。】【我
    有毆打她（Ａ女），但我只有輕輕的打她。】【我都叫他明
    哥（蔡惠堂），蔡璿晨、蔡俊賢、黃暐翔也都叫他明哥。】
    【一般至ＫＴＶ唱歌之消費都是蔡惠堂支付，蔡惠堂曾經給
    我1、2次零用金，都是幾佰元而已。但蔡璿晨、蔡俊賢2人
    蔡惠堂都有發零用金給他們。】（見警(一)卷第5-6頁）另蔡
    璿晨亦於警詢中證稱：【蔡惠堂身邊包括我大約有5個人，
    我是司機。蔡俊賢、黃暐翔、廖曼翔、蔡政憲等人，因為我
    是98年5月中旬才去，所以我不太清楚他們每個人的工作性
    質。】見警(一)卷第17頁）等語。顯見該蔡政憲曾受被告蔡惠
    堂指示行事，尚須其給予零用金，其何敢為Ａ女出面向被告
    蔡惠堂質問？再Ａ女因故而被蔡政憲毆打，此亦經原審以簡
    式判決處刑確定，Ａ女在蔡惠堂前，豈敢指稱其不是。是上
    開證人林新貝所述，顯屬迴護被告蔡惠堂之詞，不足為採。
  (五)從而，且亦難為其有利之證明，被告蔡惠堂上開所辯，無非
    臨訟飾卸之詞，不足採信，其圖利媒介性交之犯行罪證明確
    ，應予依法論科。
二、被告蔡惠堂、蔡俊賢、與蔡璿晨共同恐嚇取財部分：
    訊據被告蔡惠堂固坦承其曾於98年7月29日與陳啟棟之配偶
    楊淑君等人前往「隆誠當鋪」借款遭拒，及被告蔡俊賢曾因
    故遭人毆打，而曾與被告蔡俊賢一同前往陳啟棟及楊淑君位
    於臺南市○○區○○路7段97巷18號之住處質問陳啟棟之事
    實。被告蔡俊賢亦坦承曾因其在「隆誠當鋪」遭人毆打乙事
    ，於上開時間前往陳啟棟上址住處要求陳啟棟賠償，及陳啟
    棟確曾簽發上述本票之事，惟均矢口否認有何恐嚇取財之犯
    行。被告蔡惠堂辯稱：蔡璿晨欲和被告蔡俊賢一同前往陳啟
    棟住處，詢問陳啟棟如何處理被告蔡俊賢遭人毆打乙事之際
    ，曾詢問其是否要一起前往，其即表示不介入此事云云；被
    告蔡俊賢則辯稱：其於上開時、地前去找陳啟棟，只是因其
    遭人毆打，要陳啟棟賠償數百元之醫藥費，是陳啟棟自己要
    簽面額20,000元之本票給其與蔡璿晨，其認為其未付出如此
    高額之醫藥費，不能跟陳啟棟拿這些錢，故上述本票已遭其
    與蔡璿晨撕毀，此後其也未曾再跟陳啟棟索討任何款項云云
    。經查：
  (一)上開事實欄「二」所示之犯罪事實，業據陳啟棟先於警詢中
    陳稱：98年7月29日伊與配偶楊淑君及被告蔡惠堂、蔡俊賢
    等人至上址「隆誠當鋪」借款未果，被告蔡惠堂及蔡俊賢遭
    言語羞辱，被告蔡俊賢並遭人拍頭及捏鼻子，「隆誠當鋪」
    內之「冠宏」說此事要找介紹人即被告蔡惠堂處理，要伊與
    楊淑君先離開，伊與楊淑君回家後被告蔡俊賢隨即至伊上址
    住處，說被告蔡惠堂馬上來，要伊與楊淑君不要睡，被告蔡
    惠堂前來後即責怪伊與楊淑君亂講話，害其無法借到錢，問
    伊要如何處理，伊不曉得如何回答，被告蔡惠堂後來要被告
    蔡俊賢載其回家，且口氣很衝地表示要回去好好想想要如何
    處理「這家子的事」。隔天上午蔡璿晨及蔡俊賢就到伊住處
    ，蔡璿晨說「明哥」（即被告蔡惠堂）叫其等來，又說「明
    哥」在「隆誠當舖」被羞辱的事要其等處理，蔡璿晨並要伊
    與楊淑君付20,000元了事，伊與楊淑君沒錢處理，蔡璿晨即
    要蔡俊賢拿出本票，並告訴伊其包包內有傢伙，要伊乖乖聽
    話簽本票，否則會對伊全家不客氣，當時伊小孩也在家，伊
    怕不聽話簽本票，其等會對伊全家不利，所以才被迫簽發20
    ,000元之本票等語（見警(一)卷第63頁反面至第64頁反面）；
    於偵查中亦證稱：有1張面額20,000元之本票是蔡璿晨及蔡
    俊賢於98年7月間到伊住處逼伊簽發的，其2人表示是蔡惠堂
    要其等來處理的，因為蔡惠堂等人本來要用車號EYJ-200號
    機車再向「隆誠當鋪」借10,000元款項，後來「隆誠當鋪」
    不願意借款，故蔡惠堂怪罪是伊配偶楊淑君亂講話所致，蔡
    璿晨等人說其等手上有傢伙，要伊賠20,000元，逼迫伊簽本
    票賠錢了事，伊想說萬一不簽可能發生事情，遂簽發該張本
    票等語（見偵(一)卷第36至37頁）；復於原審審理中再結證稱
    ：98年7月13日伊和蔡惠堂曾以伊配偶楊淑君名義，以原為
    蔡惠堂所有、後過戶至伊配偶楊淑君名下之車號EYJ-200號
    機車向「隆誠當舖」質借20,000元款項，後蔡惠堂欲再以該
    機車增借10,000元款項，故蔡惠堂、蔡俊賢及友人盧志鴻即
    於同年7月29日帶伊配偶楊淑君至「隆誠當舖」借款，其後
    「隆誠當鋪」曾致電叫伊過去，但因伊配偶楊淑君名義先前
    已借過1次錢未還，故「隆誠當鋪」不願再同意其等借款，
    該日借款未果後伊和配偶楊淑君先回到伊等住處，不知何人
    曾託盧志鴻告訴伊等先不要睡覺，蔡惠堂等人會來處理這件
    事情，後來蔡惠堂、蔡俊賢2人就到伊等住處，蔡惠堂說係
    因伊配偶楊淑君亂說話，才害其等借不到錢，要伊對這件事
    情做個交代，其隔天會找人過來和伊談這個事情。翌日近午
    時蔡璿晨和蔡俊賢就到伊上開住處車庫，問伊上開事情要怎
    麼處理，伊說伊身上沒什麼錢，要請客賠不是，蔡璿晨等人
    不接受，開價要伊賠償30,000元，伊說30,000元太多了，問
    說20,000元可以嗎，蔡璿晨等人說20,000元就簽本票，有錢
    就慢慢還，伊才簽了20,000元本票交給蔡璿晨，伊其實認為
    蔡惠堂借不到款項並非伊或配偶楊淑君之過錯，無須負賠償
    之責，但蔡璿晨曾說其包包內有傢伙，而當時伊配偶楊淑君
    及子女均在上開住處內，且伊係1人在上開車庫內面對蔡璿
    晨及蔡俊賢，無法報警或求援，伊感到害怕，才簽發上開本
    票，伊並未看到蔡璿晨等人將本票撕毀等語（見原審卷三第
    3頁反面至第5頁反面）。參酌陳啟棟雖因簽發上開本票等事
    ，與蔡惠堂、蔡璿晨及蔡俊賢間非無嫌隙，然陳啟棟係於接
    獲員警通知後，至警局說明伊與被告蔡惠堂等人之關係時，
    始一併說明上開被害過程，並無主動向員警申告上開被害經
    過之舉動，衡情尚難認伊係為求豁免上開債務而故為不實之
    指述；況陳啟棟亦證稱蔡璿晨嗣後雖曾以電話要求伊支付上
    開票款，但因伊沒有錢，故除曾給付1,500元1次外，後來並
    未給付等語（見原審卷三第4頁正面、第5頁反面），足見蔡
    璿晨等人尚未再以其他方式強行追索此等票款，應認陳啟棟
    尚無求為脫免此等票款債務，而故於具結後為不實證述誣指
    蔡惠堂、蔡璿晨及蔡俊賢等人，以致伊自身亦另擔負偽證罪
    責風險之必要，陳啟棟應係本於事實為上開證述無疑。且陳
    啟棟關於其如何因蔡璿晨之言語恫嚇心生畏懼而簽發上開本
    票等有關蔡惠堂、蔡璿晨及蔡俊賢上開共同恐嚇取財犯行之
    重要情節，前後證述均大致相符，與盧志鴻於原審審理中證
    稱：案發當時伊曾在陳啟棟住處客廳聽到陳啟棟要簽本票之
    事，但伊認為蔡俊賢在「隆誠當鋪」遭人毆打乙事與陳啟棟
    無關，故蔡璿晨及蔡俊賢離開後，伊曾罵陳啟棟為何要簽本
    票，但伊不知陳啟棟實際有無簽發本票等語（見原審卷三第
    9頁正面）亦大致相符，應足認陳啟棟上開證述內容可堪採
    信。再衡諸無論蔡璿晨或蔡俊賢亦均不否認陳啟棟曾簽發面
    額20,000元之本票乙事；而蔡惠堂、蔡璿晨或蔡俊賢除曾陳
    述蔡惠堂等人於98年7月29日至「隆誠當鋪」借款未果及蔡
    俊賢曾因故遭人毆打等事項外，其等自始均未能清楚說明陳
    啟棟因何有須支付款項賠償蔡惠堂、蔡璿晨或蔡俊賢之義務
    ，則以陳啟棟自陳伊於本案案發前方曾以98年7月13日由伊
    配偶楊淑君出具名義向「隆誠當鋪」質借之款項中之10,000
    元償還伊向其他當鋪所質借之款項乙情觀之（見原審卷三第
    4頁反面至第5頁正面）。陳啟棟當時既須再度借款始能償還
    其他債務，其時伊之經濟狀況顯然已甚不良，斷無可能在伊
    原無義務賠償蔡惠堂、蔡璿晨或蔡俊賢之情形下，即率然再
    行簽發顯然超越伊支付能力之面額20,000元本票予蔡璿晨等
    人，益見陳啟棟簽發上開本票時，確係因遭蔡璿晨等人言語
    恫嚇，心生畏懼而選擇依蔡璿晨等人之指示行事甚明。
  (二)第查被告蔡惠堂於蔡璿晨在98年7月30日向陳啟棟恫稱其包
    包內有傢伙等語，而使陳啟棟畏懼蔡璿晨、蔡俊賢恐危及伊
    與家人之生命、身體安全，乃簽發上述面額20,000元本票時
    雖不在場。然被告蔡俊賢等人於前1日即同年7月29日曾與陳
    啟棟之配偶楊淑君前往「隆誠當鋪」借款，被告蔡俊賢曾因
    故遭人毆打，被告蔡惠堂遂與被告蔡俊賢一同前往陳啟棟上
    址住處，質問為何會發生此事等情，業據被告蔡惠堂自承不
    諱，核與陳啟棟上開證述內容相符。堪認陳啟棟所述蔡惠堂
    曾要求伊對其等向「隆誠當鋪」借款未果及蔡俊賢因故遭人
    毆打乙事負責等情，確屬非虛。又98年7月29日蔡惠堂等人
    至陳啟棟上址住處就前述事項質問陳啟棟後，蔡惠堂曾稱會
    於翌日找人過來和伊談論此一事情如何處理，翌日蔡璿晨及
    蔡俊賢果至陳啟棟上址住處恫嚇陳啟棟簽發上開面額20,000
    元之本票前，亦曾向陳啟棟稱是蔡惠堂要其等前來等情，復
    經陳啟棟證述歷歷，有如前述；衡以陳啟棟就被告蔡惠堂是
    否指使蔡璿晨等人以恐嚇手段使之簽發上開本票乙情，係僅
    證稱：蔡璿晨等人並沒有說是蔡惠堂要伊賠償，但伊覺得伊
    簽發該張本票是要給蔡惠堂，因為蔡惠堂之前說蔡璿晨是其
    小弟，且蔡惠堂在前1日晚上曾說會找人來處理此事，故伊
    才會認為蔡璿晨當日是幫蔡惠堂來處理事情的等語（見原審
    卷第5頁反面至第6頁正面），是以陳啟棟之證述，雖未能直
    接證明被告蔡惠堂與蔡璿晨、蔡俊賢間之謀議情形，然由此
    更可徵陳啟棟並無虛構事實誣陷蔡惠堂之意，陳啟棟上開證
    述內容尤值憑信。上開蔡璿晨、蔡俊賢於案發時、地曾表明
    係受被告蔡惠堂指示而來之事實，亦同堪認定。而蔡璿晨雖
    為蔡俊賢之堂弟，對蔡俊賢因故遭人毆打之事或可能較為氣
    憤，惟蔡璿晨係受被告蔡惠堂指示始就蔡惠堂等人向「隆誠
    當鋪」借款未果及蔡俊賢遭人毆打乙事，至陳啟棟上址住處
    要求陳啟棟處理等情，應認蔡璿晨尚非單純僅為蔡俊賢出氣
    ，而係受蔡惠堂之指示欲前往該處要求陳啟棟為前述事項負
    責；且蔡璿晨於警詢中亦陳稱蔡惠堂會不定時給其零用錢或
    請其吃東西，如同其大哥一般，故其會聽蔡惠堂之指示等語
    （見警(一)卷第17頁正面），益見蔡璿晨與蔡俊賢前往陳啟棟
    上址住處時，應係依從被告蔡惠堂之指示行事，是蔡璿晨上
    開所為應係出於與被告蔡惠堂、蔡俊賢間之謀議無疑。再參
    之被告蔡惠堂既於案發前1日即向陳啟棟稱會於翌日找人前
    來處理上開事項，則其於蔡璿晨、蔡俊賢2人依其指示行事
    時未同在現場，實與社會常情相符，亦合於數人共同犯罪之
    型態中，主事者不輕易出面，以免遭查獲之常見犯罪態樣，
    應認被告蔡惠堂與蔡璿晨、蔡俊賢就以上開話語恫嚇陳啟棟
    ，使陳啟棟因心生畏懼而依指示簽發上開本票乙事，有犯意
    之聯絡，並推由蔡璿晨、蔡俊賢實行至明。被告蔡惠堂猶辯
    稱其不知蔡璿晨等與陳啟棟間如何簽發上開本票事宜云云，
    實無足採。
  (三)再被告蔡俊賢除曾於98年7月29日與被告蔡惠堂一同至陳啟
    棟上址住處，由被告蔡惠堂以至「隆誠當鋪」借款未果及其
    因故遭人毆打之事質問陳啟棟時在場外，於被告蔡惠堂向證
    人陳啟棟稱翌日會找人來處理此事後，又於翌日與蔡璿晨一
    同至證人陳啟棟上址住處，且於蔡璿晨向陳啟棟恫稱其包包
    內有傢伙，以此要脅陳啟棟依其指示簽發本票時亦同在場，
    復未為任何制止或反對蔡璿晨為此恐嚇行為之舉動等情，亦
    據陳啟棟結證綦詳，均有如前述；被告蔡俊賢亦自承其確於
    蔡璿晨與陳啟棟晤談時始終在場，且未為任何阻止蔡璿晨與
    陳啟棟晤談、或阻止陳啟棟簽發本票之舉無訛，上開事實同
    堪認定。而被告蔡俊賢若未與蔡惠堂、蔡璿晨就上開以恐嚇
    方式使證人陳啟棟心生畏懼而簽發上開本票乙事有犯意之聯
    絡，並推由蔡璿晨實行之，則其於蔡璿晨以上開話語恫嚇陳
    啟棟時，應即心知有異，而應制止蔡璿晨為此等非法犯行，
    或制止陳啟棟因而簽發本票，殊無可能默認蔡璿晨此等行徑
    ，而猶與蔡璿晨、陳啟棟同在密閉之車庫內，使陳啟棟因無
    法即時向外求援而畏懼，不敢拒絕其等要求。從而，本件被
    告蔡惠堂、蔡俊賢2人就其等推由蔡璿晨向陳啟棟言語恫嚇
    ，使陳啟棟因憂懼伊及家人人身安全而依其等指示簽發上開
    本票乙事有犯意聯絡及行為分擔乙情，至為灼然，被告蔡惠
    堂、蔡俊賢均應就上開犯行同負刑責甚明。
  (四)另衡以蔡璿晨向陳啟棟恫稱其包包內有傢伙等話語，衡諸社
    會常情及一般慣用語，當已足表徵蔡璿晨所攜包包內有足以
    傷害人身之兇器，如陳啟棟不依蔡璿晨所述簽發本票，將使
    陳啟棟及其家人遭受不利之事之意。衡以陳啟棟當時係在伊
    上址住處密閉之車庫內，無法立即對外求援，陳啟棟之妻兒
    復均在上址住處內等節，此經陳啟棟敘明甚詳，已如前述。
    以此現實情況而言，當亦足使陳啟棟心生恐懼，唯恐若不依
    蔡璿晨指示行事，將使伊或家人遭受不利之對待；而陳啟棟
    確因此心生畏懼，遂選擇依蔡璿晨之指示簽發本票，益見被
    告等上開所為自屬以加害陳啟棟及其家人之生命、身體之事
    恐嚇陳啟棟之手段無訛。
  (五)而被告蔡惠堂、蔡俊賢推由蔡璿晨以恐嚇方式使陳啟棟因感
    恐懼而簽發上開本票時，雖係表示要陳啟棟為其等於98年7
    月29日向「隆誠當鋪」借款未果及被告蔡俊賢因故遭人毆打
    之事負賠償之責。然陳啟棟並非「隆誠當鋪」人員，無法決
    定是否借款與被告蔡惠堂等人，亦非實際毆打被告蔡俊賢或
    唆使他人毆打被告蔡俊賢之人等情，均為被告蔡惠堂、蔡俊
    賢及蔡璿晨所明知。衡諸常情，任何具有通常辨別事理能力
    之人均應可明確知悉陳啟棟在此情形下並無可能因而負有任
    何賠償蔡俊賢、蔡惠堂或蔡璿晨之義務，則以蔡惠堂、蔡璿
    晨及蔡俊賢之年齡、智識程度及社會生活經驗，更無諉為不
    知之理，其等竟仍以此為由恐嚇陳啟棟簽發本票，應認蔡惠
    堂、蔡俊賢及蔡璿晨主觀上顯有為自己不法所有之意圖甚明
    。雖蔡璿晨、蔡俊賢均辯稱其等取得上開本票後，因認陳啟
    棟無須賠償如此高額之款項，已將該等本票撕毀云云，惟上
    情與陳啟棟上述可值採信之證述內容（見原審卷三第5頁正
    面）不符，其等上開辯解自難憑採；且若被告蔡俊賢確如其
    所辯僅係要求陳啟棟賠償數百元之醫藥費，而未以不法手段
    使陳啟棟心生畏懼而簽發該等本票，衡諸常理，應會在陳啟
    棟欲簽寫上開本票之際即加以制止，自無可能於取得陳啟棟
    簽發完成之上開本票後始將之撕毀，是彼等上開所辯亦嫌無
    據，尚難據以為對彼等有利之判斷，其3人主觀上確有不法
    所有之意圖乙節，足堪認定。
  (六)至陳啟棟之配偶楊淑君雖於原審審理中證稱伊於陳啟棟遭恐
    嚇簽發本票時亦在場，與陳啟棟於警詢、偵查及原審審理中
    所述似有不符；然楊淑君經原審再行訊問時，即已證稱當時
    陳啟棟與蔡璿晨、蔡俊賢係在車庫內談論此事，有一段時間
    伊係待在客廳內等語無誤（見原審卷三第7頁反面至第8頁正
    面），足見楊淑君雖知悉98年7月30日蔡璿晨及蔡俊賢至伊
    等上址住處與陳啟棟晤談之事，惟並未於其等與陳啟棟晤談
    時始終在場，與陳啟棟所述即無明顯齟齬之處，自無從以此
    否定陳啟棟所述之真實性。又楊淑君固又證稱證人盧志鴻當
    時係在伊等上址住處1樓客廳及廚房間之和室內云云（見原
    審卷三第8頁反面），與證人盧志鴻所述亦不相符，然就現
    有卷證觀之，證人盧志鴻與本案尚無利害關係可言，盧志鴻
    所證述曾聽聞蔡璿晨、蔡俊賢於案發時、地要求陳啟棟簽發
    本票之事，與陳啟棟所述互核亦尚屬相符，已同前述，應認
    前引盧志鴻之證述尚無虛偽之情形；而楊淑君身為證人即被
    害人陳啟棟之配偶，陳啟棟遭蔡惠堂、蔡璿晨及蔡俊賢恐嚇
    而簽發本票之事對證人楊淑君生活之影響亦屬甚鉅，在此等
    心理壓力下，證人楊淑君就事發經過之細節即非無誤記之可
    能，亦不足以此認定證人盧志鴻上開所述有何不實之處，無
    礙於上開事實之認定。再楊淑君於陳啟棟遭蔡璿晨等人恐嚇
    而簽發上開本票時並未在場，盧志鴻當時在陳啟棟上址住處
    客廳內復未能明確見聞陳啟棟實際上有無簽發上開本票等情
    ，均經認定如前，足認楊淑君應未於陳啟棟遭蔡璿晨等人恐
    嚇而簽發本票時立時知悉，而應係於陳啟棟簽發上開本票交
    與蔡璿晨等人收執後，始由陳啟棟處知悉此事，則楊淑君未
    於陳啟棟遭恐嚇時立即報警乙情，即與事理無違。
  (七)綜上，被告蔡惠堂、蔡俊賢上開恐嚇取財犯行罪證明確，應
    依法論科。
三、被告蔡惠堂基於意圖使女子與他人為性交行為，而媒介以營
    利之犯意，進而有媒介A女與不詳男客性交之行為，並指使
    蔡璿晨負責載送、收錢，藉此以牟利。是核被告蔡惠堂如上
    開事實欄「一」所述之行為，係犯刑法第231條第1項意圖使
    女子與他人為性交之行為，而媒介以營利罪；公訴意旨雖認
    被告蔡惠堂上開如事實欄「一」所述之犯行係構成人口販運
    防制法第31條第1項之罪，然因本件尚無從認定被告蔡惠堂
    、蔡璿晨有何以不當債務約束A女，或利用A女不能、不知或
    難以求助之處境，或使用其他不法手段使A女從事性交易之
    行為，公訴意旨上開所述即有未洽，惟因上開犯罪事實與公
    訴意旨所述之基本社會事實同一，均係被告蔡惠堂、蔡璿晨
    使A女與他人為性交行為藉以營利之事實，僅罪名認定有異
    ，爰依法變更起訴法條。又被告蔡惠堂、蔡俊賢均明知其等
    並無向陳啟棟索賠之權利，仍以將加害陳啟棟及伊家人之事
    恐嚇陳啟棟，使陳啟棟因而心生畏懼，乃依指示簽發面額20
    ,000元之本票與蔡璿晨等人，是核被告蔡惠堂、蔡俊賢如上
    開事實欄「二」所述之行為，係犯刑法第346條第1項之恐嚇
    取財罪。被告蔡惠堂就上開事實欄「一」所載之圖利媒介性
    交犯行，與蔡璿晨間有犯意之聯絡及行為之分擔，應論以共
    同正犯。再按以自己共同犯罪之意思，參與實施犯罪構成要
    件以外之行為，或以自己共同犯罪之意思，事先同謀，而由
    其中一部分人實施犯罪之行為者，均為共同正犯（司法院釋
    字第109號解釋意旨參照）；共同正犯間，非僅就其自己實
    施之行為負其責任，並在犯意聯絡之範圍內，對於他共同正
    犯所實施之行為，亦應共同負責（最高法院32年上字第1905
    號判例意旨參照）。本件被告蔡惠堂、蔡俊賢雖未親自對陳
    啟棟為出言恐嚇之行為，惟蔡璿晨係基於與被告蔡惠堂、蔡
    俊賢之謀議而向陳啟棟言語恫嚇，揆諸首揭判解意旨，被告
    蔡惠堂、蔡俊賢就上開由蔡璿晨以恐嚇方式使陳啟棟簽立本
    票之行為，顯有將他人行為視為自己行為之意，即有犯意之
    聯絡及行為之分擔，亦為共同正犯。被告蔡惠堂所犯共同圖
    利媒介性交犯行，及共同恐嚇取財犯行，犯意有別，行為殊
    異，應予分論併罰。
四、從而，原審以被告蔡惠堂、蔡俊賢2人罪證明確，依刑法第
    28條、第231條第1項、第346條第1項、第41條第1項前段、
    第8項、第51條第5款等規定論罪科刑，並審酌被告蔡惠堂不
    思以正當職業賺取金錢，反為圖私利，即媒介A女與他人從
    事性交易行為，所為敗壞社會善良風俗，實無足取。被告蔡
    惠堂、蔡俊賢復均正值青壯，仍不思循正途賺取所需，另以
    恐嚇手法使陳啟棟因心生畏懼而簽發本票，亦足見其法律意
    識薄弱，對他人之財產安全已造成相當危害，且使陳啟棟承
    受極大之心理壓力，更破壞社會安寧秩序，殊為不該。被告
    蔡惠堂、蔡俊賢犯後復均矢口否認犯行，難認有悔意；惟念
    被告蔡惠堂、蔡俊賢違犯本案前均無因犯罪遭科處罪刑之刑
    事前案紀錄，有臺灣高等法院被告前案紀錄表在卷可參。兼
    衡被告蔡惠堂、蔡俊賢違犯上開犯行之犯罪手段、分工態樣
    、獲利情形，及其2人之學歷、職業、家庭狀況等一切情狀
    ，分別量處蔡惠堂共同犯圖利媒介性交罪，處有期徒刑5月
    ；又共同犯恐嚇取財罪，處有期徒刑6月；應執行有期徒刑
    10月，如易科罰金，以新臺幣1仟元折算1日。蔡俊賢共同犯
    恐嚇取財罪，處有期徒刑6月，如易科罰金，以新臺幣1仟元
    折算1日，其認事用法並無違誤，量刑亦適當。
    被告2人上訴否認犯行云云，為無理由，應予駁回。至陳啟
    棟簽立之上開面額20,000元之本票1張，雖原為被告蔡惠堂
    、蔡璿晨及蔡俊賢共同犯上開恐嚇取財罪所得之物，惟未據
    扣案，復無證據證明該等本票現仍存在，爰不予宣告沒收之
    ，併予指明。
據上論斷，應依刑事訴訟法第368條，判決如主文。
本案經檢察官黃朝貴到庭執行職務
中    華    民    國   100    年    10    月    26    日
                      刑事第三庭審判長法  官  高明發
                                      法  官  張季芬
                                      法  官  夏金郎
以上正本證明與原本無異。
圖利使人為性交罪，如不服本判決應於收受送達後10日內向本院
提出上訴書狀，其未敘述上訴理由者，並得於提起上訴後10日內
向本院補提理由書（均須按他造當事人之人數附繕本）「切勿逕
送上級法院」。
恐嚇取財罪，不得上訴。
                                      書記官  汪姿秀
中    華    民    國   100    年    10    月    26    日
附錄論罪科刑法條：
中華民國刑法第231條
（圖利使人為性交或猥褻罪）
意圖使男女與他人為性交或猥褻之行為，而引誘、容留或媒介以
營利者，處5年以下有期徒刑，得併科10萬元以下罰金。以詐術
犯之者，亦同。
公務員包庇他人犯前項之罪者，依前項之規定加重其刑至二分之
一。
中華民國刑法第346條
（恐嚇取財得利罪）
意圖為自己或第三人不法之所有，以恐嚇使人將本人或第三人之
物交付者，處6月以上5年以下有期徒刑，得併科1千元以下罰金
。
以前項方法得財產上不法之利益，或使第三人得之者，亦同。
前二項之未遂犯罰之。